【裁判字號】    98,執消債更,5
【裁判日期】    990525
【裁判案由】    更生事件
【裁判全文】
臺灣嘉義地方法院民事裁定           98年度執消債更字第5號
聲  請  人
即債務人    庚○○
訴訟代理人  曾錦源律師
債  權  人  香港商香港上海豐銀行股份有限公司
法定代理人  癸○○
債  權  人  國泰世華商業銀行股份有限公司
法定代理人  丁○○
代  理  人  辰○○
債  權  人  渣打國際商業銀行股份有限公司
法定代理人  寅○○
債  權  人  臺灣新光商業銀行股份有限公司
法定代理人  乙○○
代  理  人  甲○○
債  權  人  板信商業銀行股份有限公司
法定代理人  巳○○
代  理  人  辛○○
債  權  人  聯邦商業銀行股份有限公司
法定代理人  丙○○
代  理  人  午○○
債  權  人  遠東國際商業銀行股份有限公司
法定代理人  壬○○
債  權  人  玉山商業銀行股份有限公司
法定代理人  卯○○
代  理  人  己○○
債  權  人  大眾商業銀行股份有限公司
法定代理人  子○○
代  理  人  戊○○
債  權  人  中國信託商業銀行股份有限公司
法定代理人  丑○○○○
上列債務人聲請消費者債務清理事件，經本院於98年1月7日以97
年度消債更字第74號裁定開始更生程序，本院裁定如下：
    主  文
債務人所提如附件所示之更生方案應予認可。
債務人在未依更生條件全部履行完畢前，應受如附表之生活限制
。
    理  由
一、債務人更生方案意旨略以：債務人現無擔保及無優先權債務
    總額為1,061,975元，每期願清償6,000元，並自認可方案裁
    定確定之翌日起，依債權比例於每月10日前分別電匯給各債
    權人，共計清償8年，並以1個月為1期，共計清償96期，清
    償總金額為576,000元，無擔保及無優先權債權人受清償成
    數為54.24％（詳參附件債務人更生方案）。
二、按債務人有薪資、執行業務所得或其他固定收入，法院認更
    生方案之條件公允者，得不經債權人會議可決，逕依債務人
    之聲請或依職權以裁定認可更生方案；法院為認可之裁定時
    ，因更生方案履行之必要，對於債務人在未依更生條件全部
    履行完畢前之生活程度，得為相當之限制，消費者債務清理
    條例第64條第1項、第62條第2項分別定有明文。申言之，消
    費者債務清理條例之目的，除保障債權人集團性滿足之最大
    化及公平化外，並為賦與債務人重建復甦其經濟生活之機會
    ，故消費者債務清理程式制度之構築首需強調生活再建及破
    綻預防，提高債務人工作意願並改善其生活習慣，使能重新
    出發，從而保障其生存權，並促進其義務遂行能力，儘可能
    永續性回覆信用。是若還款額度逾越所能負擔之極限過大，
    債務人勢必無以清償，終至喪失其還債之意願，則債權人則
    因實際受償的金額降低，反蒙受實際不利益。因而更生方案
    是否合理、可行，應視債務人財產狀況（含現有資力與將來
    收入來源）、清償能力及經濟信用等評估，及考量債權人之
    受償額度（如「清算保障原則」─本條例64條第2項第4款參
    照），予以客觀判斷，始不違背前述說明。經查：
（一）債務人主張其經營素食攤位，每月收入為12,000元，經調
      取債務人之稅務電子閘門所得調件明細表，債務人95、96
      年度均無收入；又債務人與銀行協商時，所切結之收入為
      13,000元，此有原聲請更生程序卷宗國泰世華銀行所陳之
      收入證明切結書1紙在卷可憑，與債務人上開主張大致相
      符，故債務人每月收入為12,000元乙節，尚堪採信。
（二）債務人提出之更生方案是否公允：
    1.債務人主張更生方案履行期間每月個人必要生活費用為膳
      食費3,600元、水費125元、電費200元、瓦斯費150、電話
      費150元、交通費1,500元，總計5,725元等語。經查，行
      政院內政部所公佈98年度台灣省低收入戶每人每月平均最
      低基本生活費為9,829元，此經行政院內政部98年度台內
      社字第0980031312號函公告在案，債務人既主張每月必要
      費用僅須5,725元，尚且低於前揭最基本之生存權保障標
      準之9,829元，該部分支出自難認非屬適當且必要。經上
      計算，債務人每月收入12,000元，扣除更生方案履行期間
      每月必要支出為5,725元後，僅餘6,275元（計算式：12,0
      00元－5,725元＝6,275元），所提之更生方案係將剩餘金額
      中提列6,000元作為每月更生還款金額，另酌留275元作為
      債務人應急之用，是債務人已勉力提出還款方案及金額，
      確有履行更生方案之誠意。又系爭方案清償總金額576,00
      0元，債務總清償成數為54.24％，堪認清償總額已達債權
      總額相當成數，債權人受償金額亦不致過低。
    2.另債務人名下雖有汽車1輛（車牌號碼9W-6995，出廠年份
      2003年，汽缸容量1,794 c.c.，廠牌名稱為國瑞汽車）此
      有債務人之稅務電子閘門財產所得調件明細表在卷可考。
      惟依行政院所頒「固定資產耐用年數表」及「固定資產折
      舊率表」規定，小客車之耐用年數為5 年，依定率遞減法
      每年折舊369/1000，上開自小客車已出廠7年，並為債務
      人職業上所必須之工具，若未能順利變價，將增加債務人
      負擔，對債權人未必有利，反使債務人頓失生財工具、無
      以維生，且其未認列車輛使用之支出費用，則債務人未因
      持有車輛而得以解免部分債務之清償，對債權人並無不利
      從而債務人不處分其名下之車輛應無礙於更生方案之公允
      性。
    3.況且本條例立法目的，除保障債權人集團性滿足之最大化
      及公平性外，並為賦與債務人重建復甦經濟生活之機會。
      本件債務人更生方案已盡其償還能力，同前所述，如更生
      方案不予認可，依本條例規定唯有開始進行清算，債務人
      名下無任何財產，未具清算實益，反易致使債權人一無所
      得，對債權人同為不利尤甚。且若還款額度逾越債務人所
      能負擔之極限過大，債務人勢必無法清償，終至喪失其還
      債之意願，則債權人實際受償之金額勢必大幅降低，因而
      反受實質之不利益，適有害於債權人債權之保障與本條例
      為重建債務人經濟生活之立法目的。
    4.本院衡酌前情，認債務人已提出其最大限度之還款方案及
      金額、確有履行更生方案之誠意，且該更生方案公允、適
      當且可行。
四、綜上所述，本件債務人確有薪資固定收入，所提更生方案條
    件公允，且亦無同條例第63條、第64條第2 項所定不應認可
    之消極事由存在，揆諸消費者債務清理條例之立法目的，為
    保障債權人公平受償，並謀求消費者經濟生活之更生，則本
    件更生方案自應予認可，另依消費者債務清理條例第62條第
    2 項之規定，在債務人未依更生條件全部履行完畢前之生活
    程度，裁定為相當之限制，爰裁定如主文。
中    華    民    國    99    年    5     月    25    日
              民事第一庭   司法事務官  葉佩如
上為正本係照原本作成。
如不服本裁定，應於裁定送達後10日內，以書狀向本院提出異議
。
中    華    民    國    99    年    5     月    25    日
                            書  記  官  林昱宏

司法院資訊處製作；財團法人民間司法改革基金會備份。
